【裁判字號】    89,勞訴,24
【裁判日期】    900102
【裁判案由】    給付資遣費
【裁判全文】
臺灣臺南地方法院民事判決  八十九年度勞訴字第二四號
    原      告  丙○○
    被      告  萬國提箱股份有限公司
    法定代理人  乙○○
    訴訟代理人  甲○○
右當事人間請求給付資遣費事件，本院判決如左：
    主      文
原告之訴及假執行之聲請均駁回。
訴訟費用由原告負擔。
    事      實
甲、原告方面：
一、聲明：求為判決：
(一)被告應給付原告新台幣  (下同)八十四萬七千元及自本訴狀繕本送達翌日起至清
    償日止，按年息百分之五計算之利息。
(二)原告願供擔保，請准予宣告假執行。
(三)訴訟費用由被告負擔。
二、陳述：
(一)原告自民國六十八年六月間起即在被告公司任協理一職，任職期間，恪遵職守，
    不敢稍有懈怠，至八十八年九月間，被告卻藉故解除原告之職務，且未給付原告
    資遣費用，原告雖請求被告給付，更向台南縣政府請求協調，惟被告卻置不理會
    ，此有被告公司之登記事項卡、原告之勞工保險卡及台南縣政府勞資爭議集協調
    紀錄等可證。
(二)按勞工無勞動基準法第十二條、第十五條所載情形，而僱主終止勞動契約時，應
    給付勞工資遣費用，查本件被告無將原告解除職務，則原告自得依同法第十七條
    之規定，請求被告給付資遣費，按原告於八十八年九月遭解除職務，回溯六個月
    之平均工資為每月四萬二千元，自六十八年六月起至八十八年九月間止計二十年
    又二個月，以每年一個月平均工資計算資遣費，則被告應給付原告八十四萬七千
    元。
三、證據：提出被告公司變更登記事項卡一份、勞工保險卡一紙、台南縣政府勞資爭
    議案協調紀錄一份。
乙、被告方面：
一、聲明：求為判決如主文所示。
二、陳述：
(一)原告於八十八年八月十三日中午約一時左右至被告公司毆打業務部鄭子汶協理，
    被害者於當日下午至台南市立醫院驗傷，並開具驗傷診斷書。因原告拒絕道歉，
    被告公司始於八十八年八月十六日按勞基法第十二條第二款之規定不經預告終止
    其契約，並將解雇之公告傳真予以原告。
(二)原告毆打鄭員之理由係因鄭員於國外客戶前誹謗原告，但這僅是原告之一面之詞
    ，若就算有事實，原告也應循法律途徑解決之，不應以暴力方式解決問題。
(三)原告毆打鄭員地點係於被告公司辦公室內之貴賓室，當時辦公室內人員均親眼目
    睹，且有職員王世平前往勸阻。
(四)無論原告在被告公司身份如何特殊，均不得有暴力行為，被告公司負責人為平息
    眾怒，忍痛下令管理部按勞基法規定予以處理。
(五)因原告違反勞基法第十二條之規定終止勞動契約，依勞基法第十八條之規定，原
    告不得向雇主請求加發預告期間工資及資遣費。
三、證據：提出解雇公告及鄭子汶驗傷診斷書、公司組織圖各一紙、工廠工作規則一
    份。
    理      由
一、原告主張：其自六十八年六月間起即在被告公司任協理一職，任職期間，恪遵職
    守，不敢稍有懈怠，至八十八年九月間，被告卻藉故解除原告之職務，且未給付
    原告資遣費用，原告雖請求被告給付，更向台南縣政府請求協調，惟被告卻置不
    理會。按勞工無勞動基準法第十二條、第十五條所載情形，而僱主終止勞動契約
    時，應給付勞工資遣費用，查本件被告無將原告解除職務，則原告自得依同法第
    十七條之規定，請求被告給付資遣費，按原告於八十八年九月遭解除職務，回溯
    六個月之平均工資為每月四萬二千元，自六十八年六月起至八十八年九月間止計
    二十年又二個月，以每年一個月平均工資計算資遣費，則被告應給付原告八十四
    萬七千元云云。
二、被告則以：原告於八十八年八月十三日中午約一時左右至被告公司毆打業務部鄭
    子汶協理，被害者於當日下午至台南市立醫院驗傷，並開具驗傷診斷書。因原告
    拒絕道歉，被告公司始於八十八年八月十六日按勞基法第十二條第二款、第十八
    條之規定，不經預告終止其契約，並將解雇之公告傳真予原告，原告不得向雇主
    請求加發預告期間工資及資遣費等語。
三、按經理人與公司間為委任關係，此觀公司法第二十九條第二項「經理人之委任‧
    ‧‧」之規定即明。而勞動基準法所規定之勞動契約，係指當事人之一方，在從
    屬於他方之關係下，提供職業上之勞動力，而由他方給付報酬之契約，與委任契
    約之受僱人，以處理一定目的之事務，具有獨立之裁量權者有別，最高法院八十
    三年度台上字第七二號判決可資參照，是以公司委任的經理人，屬委任關係，非
    勞動基準法所稱的勞工，自無勞動基準法之適用。又最高法院八十三年度台上字
    第一○一八號判決亦指出：「所謂委任，係指委任人委託受任人處理事務之契約
    而言。委任之目的，在一定事務之處理。故受任人給付勞務，僅為手段，除當事
    人另有約定外，得在委任人所授權限範圍內，自行裁量決定處理一定事務之方法
    ，以完成委任之目的。而所謂僱傭，則指受僱人為僱用人服勞務之契約而言。僱
    傭之目的，僅在受僱人單純提供勞務，有如機械，對於服勞務之方法亳無自由裁
    量之餘地。兩者之內容及當事人間之權利義務均不相同。經查：原告係被告公司
    之董事，在被告公司任協理之職，而該公司之協理職位係在經理之上，副總經理
    之下，為兩造所不爭執，並有原告提出之被告公司變更登記事項卡及被告提出之
    被告公司組織圖可證。復原告再陳稱：公司是其兄弟自己經營，其是股東，在公
    司掛名協理，負責國外業務，是公司的經營者等情。復證人鄭子汶證稱：原告他
    自己經營旅行通有限公司任董事長之職，經營旅行用品業務，公司給原告掛名協
    理給予薪水予財務支援等語。則原告在被告公司係董事兼任協理，其職務屬經理
    人之性質，其與被告間為委任關係。而委任與僱傭性質不同，且無可兼而有之。
    揆諸前揭判決二則之意旨，原告於遭被告終止契約時，其與被告公司間，應係經
    理人之委任關係，核非勞動基準法所規範之勞僱關係。綜上所述，原告既為被告
    公司之經理人，兩造間即係委任之關係，非屬勞動基準法所規範之勞僱關係，原
    告當非該法所稱之勞工，其與被告間之權利義務，自應依彼等之委任關係決定之
    ，並無勞動基準法之適用。從而，雖被告辯稱依勞動基準法第十二條第二款、第
    十八條之規定，不經預告終止其契約，原告不得向雇主張資遣費固屬無據，惟原
    告依同法第十七條規定訴請被告給付資遣費，依法不合，亦非可採，應予駁回。
四、原告受敗訴判決，其假執行之聲請即失所依據，應併予駁回。
五、結論：原告之訴為無理由，依民事訴訟法第七十八條，判決如主文。
中      華      民      國    九十      年    一      月      二      日
                                臺灣臺南地方法院民事第一庭
~B法      官  蘇清水
右為正本係照原本作成。
如對本判決上訴，須於判決送達後廿日內向本院提出上訴狀。
中      華      民      國    九十      年    一      月      二      日
~B法院書記官  王志銘


司法院資訊處製作；財團法人民間司法改革基金會備份。
